【裁判字號】    98,簡上,77
【裁判日期】    980820
【裁判案由】    侵權行為損害賠償
【裁判全文】
臺灣臺南地方法院民事判決              98年度簡上字第77號
上  訴  人  甲○○
被上訴人    乙○○
                        5
上列當事人間請求侵權行為損害賠償事件，上訴人對於中華民國
98年4月8日本院新市簡易庭98年度新簡字第149號第一審判決提
起上訴，經本院於98年8月6日言詞辯論終結，判決如下：
    主  文
上訴駁回。
第二審訴訟費用新台幣壹仟捌佰拾元由上訴人負擔。
    事實及理由
一、被上訴人乙○○經合法通知，未於言詞辯論期日到場，核無
    民事訴訟法第386條各款所列情形，爰依上訴人之聲請，准
    由其一造辯論判決。又上訴人上訴聲明第二項原為請求被上
    訴人應再給付上訴人新台幣（下同）116,000元及自民國95
    年10月25日起至清償日止之法定利息，嗣減縮上訴聲明為：
    被上訴人應再給付116,000元及自起訴狀繕本送達翌日起至
    清償日止之法定利息，該減縮部分核與民事訴訟法第436條
    之1第3項、第463條準用第255條第1項第3款規定相符，應予
    准許，合先敘明。
二、上訴人起訴主張：
  (一)上訴人與被上訴人同為台南縣永康市○○○路203巷12號之
    「兵仔市場」內之攤商，95年10月25日凌晨4時32分許，被
    上訴人因不滿上訴人將所有之白鐵攤架置於通道上，因而怒
    罵上訴人，上訴人前去與其理論，雙方頓時發生口角，而於
    口角當時，被上訴人將上訴人之白鐵攤架打翻，並唆使其兒
    子黃聖達與其雇用之工人陳建霖圍毆上訴人，並將上訴人壓
    制地上拖行20餘公尺直至黃進錄攤位前，始因黃進錄之勸阻
    而罷手，上訴人因此身體多處受傷。本件上訴人請求侵權行
    為損害賠償，係以醫療費用、減少勞動損失及精神慰撫金三
    部分作為請求之標的；於醫療費用部分，原審法院已准上訴
    人之請求，本件僅就減少勞動損失及精神慰撫金部分請求上
    訴：
  1.減少勞動損失部分:
    上訴人販賣飲料、酒類並兼營投幣式卡拉0K，每日從凌晨四
    點開始工作到下午兩點，平均日收入為1,500元，惟上訴人
    於遭被上訴人、黃聖達及陳建霖三人圍毆後，除身體受傷外
    ，心理亦因此相當恐懼，唯恐再度營業被上訴人會再次前來
    尋釁，上訴人案發當時高齡66歲，有何能耐可以同時抵禦被
    上訴人等三人？因此休業兩週，除養傷外亦為躲避被上訴人
    ，因此損失21,000元（計算式=1,500X14=21,000)之收入。
  2.精神慰撫金部分:
    上訴人年歲已高，遽然遭逢兩男一女圍毆拖行，上訴人所受
    之身心創傷不可謂不重，且當時並非上訴人先動手，上訴人
    當時身邊並無任何幫手且年歲甚高，在被上訴人身邊有兩位
    男性助勢下，豈可能先動手自招危難？且上訴人遭被上訴人
    等三人圍毆後受傷非輕，亦蒙受一段時日的恐懼，不敢開業
    營生身心飽受煎熬，上訴人如此高齡理應受到尊重，詎竟遭
    被上訴人等三人於市場之公開場合扯髮制壓於地沿街拖行，
    甚至遭其他攤商目睹，上訴人當時被凌辱的精神上痛苦與事
    後所蒙受的恐懼豈低？是以爰依民法第195條第1項前段之規
    定，因被上訴人非法侵害上訴人之身體、名譽、自由及其他
    人格法益情節重大，因此請求10萬元之精神慰撫金。
  (二)上訴聲明：
   1.原判決除確定部分外，不利於上訴人部分廢棄。
   2.被上訴人應再給付上訴人116,000元，及自起訴狀繕本送達
     翌日起至清償日止，按週年利率百分之五計算之利息。
   3.第一、二審之訴訟費用均由被上訴人負擔。
二、被上訴人雖未於言詞辯論期日到場，然據其書狀及準備程序
    之陳述略以：
  (一)被上訴人在「兵仔市場」為求餬口，歷經30年，一生安分守
    己，上訴人數年來在市○○○○○道為私有，再出租他人堆
    放菜箱（侵佔公利），經年妨礙被上訴人通行，95年10月25
    日被上訴人因通行無意間擠落菜箱，引起上訴人不滿，上訴
    人先動手毆打被上訴人，被上訴人為防身出於自衛，才形成
    傷害之罪，至為無奈，而上訴人上訴理由狀所述與事實均不
    符。當日市場人員眾多，僅上訴人與被上訴人二人扭打時間
    短暫，訴外人黃聖達、陳建霖純粹係勸架，然上訴人卻仍對
    二人不斷提起告訴，經台南地方法院檢察署不起訴處分。
  (二)聲明：
   1.原判決不利於被上訴人部分廢棄。
   2.上訴人請求被上訴人給付勞動損失及精神慰撫金之賠償實
     無理由。
   3.第一、二審之訴訟費用均由上訴人負擔。
三、本件上訴人起訴請求被上訴人給付122,000元及自95年10月
    25日起算之法定利息。原審判命被上訴人給付上訴人6,000
    元，及自97年11月11日起至清償日止按年息百分之五計算之
    利息，該部分被上訴人未提起上訴，業經確定。而上訴人僅
    就116,000元及自起訴狀繕本送達翌日起算之利息部分上訴
    ，就其中6,000元部分自95年10月25日起至97年11月10日止
    之利息，未提起上訴，就其餘116,000元部分自95年10月25
    日起至97年11月10日止之利息則減縮上訴聲明，是此部分均
    告確定。
四、本件兩造所不爭執之事實在於：
  (一)被上訴人為在臺南縣永康市○○○路203巷12號「兵仔市場」
    內販售雞肉之攤商，上訴人則同在市場內開設卡拉 OK，95
    年 10 月 25 日凌晨 4 時 32 分許，被上訴人因不滿上訴
    人長期在通道上擺設白鐵攤架，佔用道路妨礙通行，乃將攤
    架上堆置之三箱裝菜之箱子推倒，上訴人出手毆打被上訴人
    ，被上訴人亦出手抓上訴人之頭髮，並將之壓制在地，致上
    訴人受有頭部外傷、前額擦傷、下巴挫傷、右上臂挫傷、左
    手腕瘀血、右小腿挫傷、左膝擦傷等傷害，被上訴人受有頭
    部外傷、臉擦傷等傷勢。上訴人及被上訴人因此等傷害行為
    ，經本院96年度簡字第2233號、96年度簡上字第445號判決
    二人有罪在案。(原審卷第8頁刑事判決書)
  (二)本件上訴人因本件傷害至成大醫院就診，有診斷證明書一件
    （原審卷第7頁成功大學醫學院診斷證明書）。被上訴人因
    傷至奇美醫院就診，有診斷證明書一件（原審卷51頁）。
  (三)上訴人係開設卡拉OK，被上訴人為販售雞肉之攤商。
五、本件兩造所爭執者，在於：(一)上訴人請求減少勞動能力之損
    失是否有理由？金額若干？(二)上訴人請求精神慰撫金是否有
    理由？金額若干？
  (一)經查，被上訴人為在臺南縣永康市○○○路203巷12號「兵仔
    市場」內販售雞肉之攤商，上訴人則同在市場內開設卡拉Ｏ
    Ｋ，95年10月25日凌晨4時32分許，被上訴人因不滿上訴人
    長期在通道上擺設白鐵攤架，佔用道路妨礙通行，乃將攤架
    上堆置之三箱裝菜之箱子推倒，上訴人見狀怒由心生，竟基
    於傷害人身體之犯意，由上訴人出手毆打被上訴人，致被上
    訴人受有頭部外傷、臉擦傷等傷害，被上訴人更加不滿，乃
    大叫「連恁爸也敢打」，隨即亦基於傷害人身體之犯意出手
    抓上訴人之頭髮，並將之壓制在地，致上訴人受有頭部外傷
    、前額擦傷、下巴挫傷、右上臂挫傷、左手腕瘀血、右小腿
    挫傷、左膝擦傷等傷害；被上訴人受有頭部外傷、臉擦傷等
    傷害，二人並因此傷害行為，均經本院96年度簡字第2233號
    判處拘役，96年度簡上字第445號判決二人上訴駁回並均緩
    刑二年確定，經本院調閱上開刑事卷宗查核明確，兩造就上
    開經刑事判決確定之事實亦不爭執，是兩造互對他方有傷害
    行為，足堪認定。
  (二)按因故意或過失，不法侵害他人權利者，負損害賠償責任；
    不法侵害他人之身體或健康者，對於被害人因此喪失或減少
    勞動能力或增加生活上之需要時，應負損害賠償責任；不法
    侵害他人之身體、健康者，被害人雖非財產上之損害，亦得
    請求賠償相當之金額。民法第184條第1項前段、第193條第1
    項、第195條第1項分別定有明文。本件因被上訴人之傷害行
    為，致上訴人受有頭部外傷、前額擦傷、下巴挫傷、右上臂
    挫傷、左手腕瘀血、右小腿挫傷、左膝擦傷等傷害，有上訴
    人提出之成大醫院診斷證明書可參（原審卷第7頁），則上
    訴人請求被上訴人負損害賠償責任，自屬有據。茲依上訴人
    請求之項目及金額，分述如后：
    1.醫療費用：上訴人主張其就醫支出醫療費用1,000元部分
      ，經原審判命被上訴人給付，被上訴人就此部分未爭執，
      亦未提起上訴，是該部分業經確定。
    2.減少勞動能力損失：上訴人主張其因受傷休業兩週，除養
      傷外亦為躲避被上訴人，因此損失每日1,500元，14日共2
      1,000元，然為被上訴人所否認。經查，上訴人係受有頭
      部外傷、前額擦傷、下巴挫傷、右上臂挫傷、左手腕瘀血
      、右小腿挫傷、左膝擦傷等傷，然其自承係經營卡拉ＯＫ
      、販賣飲料、酒類等，而為商店負責人，並非受雇之勞工
      ，且上開傷勢輕微，並不影響其經營卡拉ＯＫ之工作，而
      無任何勞動能力減損情形。至於上訴人主張14日未營業之
      損失云云，則係其心理恐懼，唯恐營業被上訴人會再次前
      來尋釁，因此休業二週，有上訴人之上訴狀可參（卷18頁
      ），則係上訴人自行決定停止營業，而與本件之傷害行為
      無涉，上訴人請求營業損失21,000元，自不能准許。
    3.慰撫金：
      (1)按慰撫金之賠償，其核給之標準，須斟酌雙方之身分、
        資力與加害程度及其他各種情形核定相當之數額。本件
        上訴人確因本件傷害造成頭部外傷、前額擦傷、下巴挫
        傷、右上臂挫傷、左手腕瘀血、右小腿挫傷、左膝擦傷
        等之傷害，已如前述，復原仍須一段時間，是上訴人精
        神上受有痛苦，自堪認定。經查，本件兩造因市場攤位
        糾紛而生爭執，上訴人先行動手毆打被上訴人，被上訴
        人再出手抓上訴人頭髮並將之壓制在地上而成傷，除上
        訴人受有上開傷勢外，被上訴人亦受有頭部外傷、臉部
        擦傷等傷害，而上訴人經營卡拉ＯＫ，被上訴人為販賣
        雞肉之攤商，是斟酌本件兩造細故爭執而互相傷害對方
        ，上訴人先出手毆打被上訴人，上訴人之傷勢不重，經
        相當時間即可復原等一切情狀，認原審判命被上訴人給
        付上訴人非財產上損害5,000元核屬適當，逾此部分之
        請求，則屬無據，不應准許。
      (2)上訴人主張當時係遭被上訴人、陳建霖、黃聖達三人圍
        毆拖行，故被害情節重大云云，經查：上訴人就陳建霖
        、黃聖達部分提起傷害告訴，分別經本院97年度上易字
        第483號判決無罪、台灣台南地方法院檢察署96年度偵
        續一字第29號為不起訴處分確定，經調閱上開刑事卷宗
        查核明確，上訴人據上開事由指摘原審慰撫金部分審酌
        不當，自無可取。
  (三)另被上訴人於原審抗辯當時上訴人亦有毆打被上訴人，致被
    上訴人受有傷害，而有150,000元之損害，並主張以此與上
    訴人之請求互為抵銷等語。然按因故意侵權行為而負擔之債
    ，其債務人不得主張抵銷，此民法第339條定有明文。本件
    被上訴人基於傷害之故意，而毆打上訴人致被上訴人受有上
    開傷害，而有賠償義務，則依前開規定，被上訴人自不得主
    張抵銷，況本件傷害係於95年10月25日發生，被上訴人於原
    審之97年12月17日始主張抵銷，已逾侵權行為之二年時效，
    故其抗辯並不可採。
六、綜上所述，上訴人依侵權行為之法律關係，訴請被上訴人給
    付醫藥費1,000元、慰撫金5,000元，及自97年11月11日起至
    清償日止按年息百分之5計算之利息，並無不合，應予准許
    ，逾此部分，為無理由，不應准許。上訴人就其敗訴部分提
    起上訴，而指摘原判決不當，求予廢棄改判，自無理由，應
    駁回其上訴。
七、據上論結，本件上訴無理由，依民事訴訟法第436條之1第3
    項、第449條第1項、第463條、第385條第1項前段、第78 條
    ，判決如主文。
中    華    民    國    98    年    8     月    20    日
                  民事第三庭    審判長法  官  高榮宏
                                      法  官  黃莉莉
                                      法  官  蔡孟珊
以上正本證明與原本無異。
本件不得上訴。
中    華    民    國    98    年    8     月    20    日
                                      書記官  吳幸芳


司法院資訊處製作；財團法人民間司法改革基金會備份。
